【裁判字號】    99,易,117
【裁判日期】    990331
【裁判案由】    竊盜
【裁判全文】
臺灣臺中地方法院刑事判決               99年度易字第117號
公  訴  人  臺灣臺中地方法院檢察署檢察官
被      告  甲○○
上列被告因竊盜案件，經檢察官提起公訴（98年度偵字第17488
號），本院判決如下：
    主    文
甲○○無罪。
    理    由
一、公訴意旨略以：被告甲○○於民國98年4 月4 日凌晨2 時許
    ，見欣凱旅運公司所有，由乙○○所駕駛之車號Y3-418號營
    業大客車，停放在臺中市○區○○○路與大慶街口，竟意圖
    為自己不法之所有，趁夜深該車無人看管之際，持不明工具
    ，撬開該車右前側小車窗窗鎖後，打開車窗進入車內，竊取
    置放在司機座後方之音響周邊設備及無線電機臺各1 組，得
    手後旋即逃離現場。嗣於同日凌晨2 時40分許，乙○○返回
    取車時，發現遭竊而報警處理，為警在上開右前側小車窗上
    ，採得甲○○留下之指紋1 枚，而查得上情。因認被告涉犯
    刑法第320 條第1 項之竊盜罪嫌。
二、按犯罪事實，應依證據認定之，無證據不得認定犯罪事實；
    不能證明被告犯罪者，應諭知無罪之判決，刑事訴訟法第15
    4 條第2 項、第301 條第1 項分別定有明文。又認定不利於
    被告之事實，須依積極證據，苟積極證據不足為不利於被告
    事實之認定時，即應為有利於被告事實之認定，更不必有何
    有利之證據；認定犯罪事實所憑之證據，雖不以直接證據為
    限，間接證據亦包括在內，然而無論直接或間接證據，其為
    訴訟上之證明，須於通常一般之人均不致有所懷疑，而得確
    信其為真實之程度者，始得據為有罪之認定，倘其證明尚未
    達到此一程度，而有合理性之懷疑存在時，即無從遽為有罪
    之確信（最高法院30年上字第816 號判例及76年臺上字第
    4986號判例可資參照）。次按刑事訴訟法第161 條第1 項規
    定：檢察官就被告犯罪事實，應負舉證責任，並指出證明之
    方法。因此，檢察官對於起訴之犯罪事實，應負提出證據及
    說服之實質舉證責任。倘其所提出之證據，不足為被告有罪
    之積極證明，或其指出證明之方法，無從說服法院以形成被
    告有罪之心證，基於無罪推定之原則，自應為被告無罪判決
    之諭知（最高法院92年度台上字第128 號判例參照）。
三、公訴意旨認被告涉犯本案竊盜犯行，無非係以被害人乙○○
    於警詢之證述、內政部警政署刑事警察局98年4 月27日刑紋
    字第0980054417號、98年11月12日刑紋字第0980158036號鑑
    驗書各1 份、堪察採證同意書及現場照片14張，為其主要論
    據。訊據被告甲○○堅決否認有何竊盜犯行，辯稱：伊自退
    伍後即未曾到過臺中，亦未曾去過本件竊案發生現場，但伊
    於98年3 月間曾於參加親友婚宴時，帶同當時搭載親友之盧
    姓遊覽車司機前往臺北市○○街與林森北路口圓山捷運站附
    近停車，可能係當時伊觸摸到該車內部而留下指紋，且經伊
    事後透過僱請該遊覽車之親友查證之結果，當時該輛遊覽車
    即為本案遭竊之大客車，伊確無竊盜之行為等語。
四、經查：
  (一)證據能力方面：
    按被告以外之人於審判外之言詞或書面陳述，除法律有規定
    者外，不得作為證據；又被告以外之人於審判外之陳述，雖
    不符刑事訴訟法第159 條之1 至之4 之規定，然經當事人於
    審判程序同意作為證據，法院審酌該言詞陳述或書面陳述作
    成時之情況，認為適當者，亦得為證據。當事人、代理人或
    辯護人於法院調查證據時，知有第159 條第1 項不得為證據
    之情形，而未於言詞辯論終結前聲明異議者，視為有前項之
    同意，刑事訴訟法第159 條第1 項、第159 條之5 定有明文
    。本判決所引用各項證據資料（詳後引證據）之證據能力，
    檢察官及被告就本判決所引用各項證據均表示無意見，而未
    於言詞辯論終結前聲明異議，本院認前開證據資料作成時之
    情況，並無任何違法取證之不適當情形，以之作為證據使用
    係屬適當，自有證據能力。
  (二)實體方面：
  1.欣凱旅運公司所有，由乙○○所駕駛停放在臺中市○區○○
    ○路與大慶街口之車牌號碼Y3-418號營業大客車，於98年4
    月4 日凌晨2 時許，遭人持不明工具，撬開該車右前側小車
    窗窗鎖後，打開車窗進入車內，竊取置放在司機座後方之音
    響周邊設備及無線電機臺各1 組等情，固據證人即被害人乙
    ○○於警詢時證述明確（見警卷第5 至7 頁），並有臺中市
    警察局第三分局刑案現場採證照片13張附卷可稽（見警卷第
    13至16頁）。且臺中市警察局第三分局員警於接獲被害人報
    案，而於98年4 月4 日到場勘察，經施以粉末法增顯採集指
    紋採驗之結果，在該營業大客車（遊覽車）司機座右前側小
    車窗玻璃內側上採獲指紋1 枚，經內政部警政署刑事警察局
    先後2 次鑑驗結果，均認該枚指紋，分別與該局檔存之隨永
    義指紋卡之右環指指紋及甲○○於本案偵訊時當庭按押之右
    環指指紋相符乙節，亦有臺中市警察局第三分局現場勘察報
    告、內政部警政署刑事警察局98年4 月27日刑紋字第098005
    4417號、98年11月12日刑紋字第0980158036號鑑驗書各1 份
    （見警卷第10至12頁、偵查卷第30至31頁）在卷足憑。則被
    告確曾觸摸過該營業大客車司機座右前側小車窗玻璃內側乙
    節，固堪認定。
  2.惟在上開營業大客車司機座右前側小車窗玻璃內側上查獲被
    告留存之指紋1 枚，雖足證明被告曾進入該營業大客車內並
    觸摸過該車司機座右前側小車窗玻璃內側，而被告在該玻璃
    內側留下指紋之原因不一而足，是否確因被告為本案之竊盜
    犯行所留，尚需綜合其他證據加以佐證，方得為確切之證明
    。況證人乙○○於99年3 月18日本院審理時具結證述：伊自
    1 年半前開始駕駛上開車牌號碼Y3-418號營業大客車，因搭
    載過很多客人，故於員警提供被告之口卡照片供伊確認時，
    伊因無印象，因此乃回答不認識被告。但伊於98年4 月4 日
    上開營業大客車遭竊後，曾搭載一位常客林大哥前往桃園國
    際機場，在閒聊中，伊有告知該車卡拉OK遭竊之事。之後林
    大哥撥打電話給伊，詢問其不是曾經在98年3 月28日請伊駕
    駛該營業大客車搭載其等前往臺北參加喜宴，伊因已無印象
    ，經回公司翻閱派車單後，確定當日確曾駕駛該車搭載林大
    哥等人前往臺北林森北路喝喜酒，並回想到當天客人請伊一
    起用餐，但因伊對臺北道路不熟悉，故林大哥他們曾請人帶
    伊去停車，伊當時即在猜想該人是否為警詢時員警所提供口
    卡照片上之人，因該人帶伊去停車時，係乘坐在駕駛座右側
    之位置，而乘坐在該位置有可能會觸摸到該車右前側之小車
    窗玻璃，然直至今日伊到本院開庭時，見到在庭之被告，方
    確認被告即為當時帶同伊前往停車之人無誤，而伊通常約1
    個禮拜才會進行全車車窗玻璃之擦拭，於98年3 月28日至同
    年4 月4 日遭竊該段期間，伊僅曾就肉眼所及髒汙處進行擦
    拭動作，尚未進行全車車窗玻璃之擦拭等語綦詳（見本院卷
    第38頁背面至41頁），並有派車單1 紙（見本院卷第43頁）
    附卷可稽。而衡情證人乙○○應無為迴護被告，故為虛偽不
    實陳述，致身罹偽證罪責風險之可能，是證人乙○○上開證
    詞應屬真實，而堪採信。
  3.據此，被告抗辯其應係於98年3 月間參加親友婚宴時，帶同
    當時搭載親友之盧姓遊覽車司機前往臺北市○○街與林森北
    路口圓山捷運站附近停車，而觸摸到該車內部致留下指紋等
    語，自屬可採。此外，復查無其他證據足資證明被告有公訴
    人所指前揭竊盜之行為，既不能證明被告犯罪，揆諸上揭說
    明，依法應予諭知無罪。
據上論斷，應依刑事訴訟法第301 條第1 項，判決如主文。
本案經檢察官何建寬到庭執行職務。
中    華    民    國    99    年    3    月    31    日
                  刑事第十七庭   法  官  劉惠娟
以上正本證明與原本無異。
如不服本判決，應於收受送達後10日內向本院提出上訴書狀，並
應敘述具體理由；其未敘述上訴理由者，應於上訴期間屆滿後20
日內向本院補提理由書（均須按他造當事人之人數附繕本）「切
勿逕送上級法院」。
                                 書記官  童淑芬
中    華    民    國    99    年    3    月    31    日

司法院資訊處製作；財團法人民間司法改革基金會備份。
